臺灣臺中地方法院刑事判決　　　　　　 94年度交訴字第107號
公　訴　人　台灣台中地方法院檢察署檢察官
被　　　告　甲○○
上列被告因公共危險等案件，經檢察官提起公訴（94年度偵字第
10721號），經本院合議庭裁定適用簡式審判程序，本院判決如
下：
    主    文
甲○○服用酒類，不能安全駕駛動力交通工具而駕駛，處有期徒
刑參月。又駕駛動力交通工具肇事，致人受傷而逃逸，處有期徒
刑柒月。應執行有期徒刑玖月。緩刑參年。
被訴過失傷害部分，公訴不受理。
    犯罪事實
一、甲○○於民國93年6月26日10時許起至同日13時許止，臺中
    縣清水鎮親友住處飲用高粱酒後，竟不顧酒後駕車容易肇事
    之危險，仍貿然駕駛牌照號碼YS-9078號自用小客車，於同
    日20時許，逆向行駛至台中縣清水鎮○○路257之7號前五權
    路交岔口處，因酒醉無法正常操控車輛，直接撞擊由乙○○
    所騎乘之機車，致乙○○左肘挫傷、右膝擦傷等傷害，甲○
    ○竟未將乙○○送醫而逕行駕車逃逸，幸經路人周明宏發現
    後尾隨追趕，與獲報員警在台中縣清水鎮○○路66號前共同
    將甲○○逮捕，並施以酒精濃度呼氣測試，結果其測定值為
    1.97MG/L，已達不能安全駕駛動力交通工具之程度。
二、案經乙○○訴由臺中縣警察局清水分局報請台灣台中地方法
    院檢察署檢察官偵查起訴。
    理　　由
一、上開事實，業據被告甲○○自白不諱，核與告訴人乙○○指
    訴、證人周明宏證述情節相符，並有酒精呼氣測試單、診斷
    書、道路交通事故現場圖、道路交通事故調查報告表、照片
    數張、職務報告書在卷可按。
二、按刑法於88年4月21日經總統公布增訂第185條之3，將服用
    酒類不能安全駕駛動力交通工具而駕駛者，亦納入刑事處罰
    之範疇，該條規定並自同年月23日正式施行，犯本條之罪係
    屬抽象危險犯，其立法目的在嚇阻酒後駕車，危害公眾安全
    及防止交通事故之發生，條文中所稱「不能安全駕駛動力交
    通工具」係屬不確定之法律概念，除衡之行為人駕車時飲用
    酒類之程度及血液中酒精含量之多寡外，並應參以行為人當
    時之精神狀態、駕馭車輛之情形及對於交通號誌或指揮之遵
    守能力，以資相佐，斷非徒以飲酒數量作為取決是否成罪之
    唯一標準，否則，個人酒量殊異，偶因特殊情狀致未達平日
    精神狀態者亦所在多有，欲以劃一標準遽為能否安全駕車或
    酒醉之論斷，誠屬難能，惟參考德國、美國之認定標準，駕
    駛人於呼氣中酒精濃度達每公升零點55亳克以上者，肇事率
    為一般正常人之十倍，認為已達不能安全駕駛之標準，法務
    部88年5月18日法88檢字第001669號函亦採斯旨。本案被告
    酒測值為公升1.97毫克，足認被告駕車時確已達不能安全駕
    駛動力交通工具之程度。
三、再者，道路交通事故之發生，常非於己之鄰親家里，時有告
    救不能情事，乃科以肇事者須即採取救護或其他必要措施，
    並應向警察機關報告之法定義務，以防因就醫延誤致生無謂
    傷亡，並俾得通知傷亡者家屬到場，以明責任，是凡肇事人
    於行車肇事致人受傷或死亡，未即採取救護或其他必要措施
    ，並向警察機關報告，即駕車逃逸者，均應依該規定處罰，
    至其嗣後是否受刑事訴追及已否與被害人達成民事和解，賠
    償損失，對其應受處罰乙節，並不生影響。職是之故，汽車
    駕駛人駕駛汽車肇事，不論其責任之歸屬為何，即有義務留
    在肇事現場，採取救護或其他必要措施，並向警察機關報告
    ，以維護他人之生命與其他用路人之交通安全。其立法目的
    ，既係促使駕駛人於肇事致死傷後，能對被害人即時救護，
    報告警察機關，以減少死傷，是該罪之成立祇以行為人有駕
    駛動力交通工具肇事，致人死傷而逃逸之事實為已足，至行
    為人之肇事有否過失，則非所問（最高法院92年度臺上字第
    4468號刑事判決參照）。本件被告駕駛車輛撞擊乙○○之機
    車致其受傷，其對被害人當場受有傷害已有認識，其竟未採
    取救護或其他必要措施，並向警察機關報告，即竟行駕車離
    去嗣經警循線查獲，其肇事逃逸亦已甚灼然。從而本案事證
    明確，被告犯行堪予認定。
四、核被告所為，係犯刑法第185條之3之服用酒類不能安全駕駛
    動力交通工具罪、第185條之4肇事逃逸罪。被告所犯上開二
    罪，犯意各別，犯罪構成要件不同，應予分論併罰。爰審酌
    被告酒醉駕車、不顧公共危安，又肇事逃逸，惡性非輕，惟
    事後坦承犯行等一切情狀，分別量處如主文所示之刑，並定
    其應執行刑。又被告雖曾於82年間因違反麻醉藥品管理條例
    案件，經本院判處有期徒刑4月，於82年12月10日以易科罰
    金執行完畢，距本件車禍案件己超過5年，且被告本件肇事
    後，傷害部分已與告訴人達成和解，本院考量被告因要照顧
    其罹患癌症之母親曾久妹，有診斷證明書乙份附卷可佐，且
    犯罪後已深具悔意，本院認其所宣告之刑以暫不執行為適當
    ，緩併予宣告緩刑三年，以啟自新。
乙、公訴不受理部分：
一、公訴意旨如事實欄所述，因認被告另涉犯刑法第284條第1項
    前段之過失傷害罪嫌等語。
二、按告訴乃論之罪，告訴人於第一審辯論終結前得撤回其告訴
    ，又告訴經撤回者，應諭知不受理之判決，刑事訴訟法第
    238條第1項、第303條第3款定有明文。
三、本件告訴人洪啟彰告訴被告過失傷害案件，起訴書認被告係
    觸犯刑法第284條第1項前段之罪，依同法第287條前段之規
    定，須告訴乃論。
四、茲據告訴人於94年11月3日當庭撤回其告訴，揆諸首開說明
    ，應不經言詞辯論，諭知不受理之判決。
據上論斷，應依刑事訴訟法第273條之1第1項、第299條第1項前
段、第303條第3款、第307條、刑法第185條之3、第185條之4、
第51條第5款、第74條第2款，判決如主文。
本案經檢察官蔡雯娟到庭執行職務。
中　　華　　民　　國　　94　　年　　11　　月　　17　　日
                  　交通法庭    法  官  郭德進
上正本證明與原本無異。
如不服本判決，應於送達後十日內向本院提出上訴狀（須附繕本
），上訴於台灣高等法院台中分院。
中　　華　　民　　國　　94　　年　　11　　月　　22　　日
                                書記官  陳惠玲
附錄論罪科刑法條
中華民國刑法第185條之3
服用毒品、麻醉藥品、酒類或其他相類之物，不能安全駕駛動力
交通工具而駕駛者，處一年以下有期徒刑、拘役或三萬元以下罰
金。
中華民國刑法第185條之4
駕駛動力交通工具肇事，致人死傷而逃逸者，處六月以上五年以
下有期徒刑。
　　　                                                 A
